【裁判字號】    99,易,1558
【裁判日期】    991231
【裁判案由】    妨害名譽
【裁判全文】
臺灣臺南地方法院刑事判決              99年度易字第1558號
公  訴  人  臺灣臺南地方法院檢察署檢察官
被      告  潘莉華
上列被告因妨害名譽案件，經檢察官提起公訴（99年度偵字第15
097號），本院判決如下：
    主  文
潘莉華犯公然侮辱罪，處拘役拾伍日，如易科罰金，以新臺幣壹
仟元折算壹日。
    事  實
一、潘莉華與李新生同係臺南市○區○○路五段四一巷二號「長
    榮新城公寓大廈」住戶。潘莉華於民國九十九年六月二十一
    日晚間九時許，在上開公寓大廈召開管理委員會議時，因不
    滿李新生處理該大廈費用支出問題，竟基於公然侮辱之犯意
    ，於不特定人或多數人得共見共聞之情況下，向李新生辱罵
    「一樣貪」等語，足生損害於李新生之名譽。
二、案經李新生告訴臺灣臺南地方法院檢察署檢察官偵查起訴。
    理  由
一、本院以下所引用之具傳聞性質之證據，檢察官、被告至本案
    言詞辯論時，均未爭執其證據能力，本院審酌各該證據均非
    違法蒐證取得之證據，且依該證據作成情況作為證據應為適
    當，依刑事訴訟法第一百五十九條之五規定，應有證據能力
    。
二、訊據被告固坦認有於在上開時地，於告訴人李新生主持公寓
    大廈管理委員會議時，因不滿李新生處理該大廈費用支出問
    題，於不特定人或多數人得共見共聞之情況下，當場說「一
    樣貪」等語，惟否認有何公然侮辱之犯行，辯稱：其所稱「
    一樣貪」係針對事件本身，非針對告訴人，且其係就告訴人
    處理大廈費用支出問題表示意見，符合刑法第三百十一條第
    三款「對可受公評之事，而為適當之評論者」要件，應屬不
    罰等語。經查：
  (一)經本院當庭勘驗本件案發時之錄音光碟，被告係因告訴人提
    及是否對清潔工加薪乙情，而提出質疑，並與告訴人發生口
    角，被告進而對告訴人稱：「我告訴你你不做到○○（無法
    分辨何意）一樣貪啦，就是這樣子啦。」，有本院勘驗筆錄
    在卷可查（本院卷第二五頁），被告顯係針對告訴人指稱「
    一樣貪」無訛，是被告抗辯並非針對告訴人乙情，顯非可採
    。
  (二)按刑法上之公然侮辱罪，係指在多數人或不特定人所得共見
    共聞之場合下，直接對人辱罵、嘲笑或其他表示足以貶損他
    人人格評價意思之行為。本件被告係在告訴人主持會議時，
    不特定得出入之公開場所，以「一樣貪」之言詞針對告訴人
    ，而貪者，係不擇手段的求取財物或占取不正當利益之意，
    足認客觀上足以貶抑告訴人人格及聲譽，是被告所為已該當
    於公然侮辱罪，是被告此部分犯行堪以認定。
  (三)又稱善意者，乃惡意之對，係指行為人心意之初動，並無惡
    害於他人之故意者而言。稱「可受公評之事」，係指依其事
    件性質與影響，應受公眾之評論評斷或批評者而言，至於是
    否屬可受公評之事，其標準如何，則應就具體之事件，以客
    觀之態度，社會公眾之認知及地方習俗等資為審認，一般而
    言，凡涉及國家社會或多數人之利益者，皆屬之；稱「適當
    之評論」，即其評論不偏激而中肯，未逾越必要範圍之程度
    者而言，至其標準仍應就社會一般之通念，以客觀之標準決
    之。告訴人於管理委員會會議中提議對清潔人員加薪乙事，
    係涉公寓大廈住戶之權益，而得為討論，惟被告所用「一樣
    貪」之詞指稱告訴人不擇手段的求取財物或占取不正當利益
    等情，顯非針對是否應對清潔人員加薪乙情為評論，而係對
    告訴人之人格而為貶抑，自不符合刑法第三百十一條第三款
    所規定不罰之要件，是被告上開所辯自無足採。
  (四)本案事證明確，被告犯行堪以認定，應依法論科。
三、核被告所為，係犯刑法第三百零九條第一項之公然侮辱罪。
    爰審酌被告與告訴人均為公寓大廈住戶，僅因細故即以上開
    言詞辱罵告訴人，對告訴人造成之損害、尚未與告訴人達成
    和解及犯罪後之態度等一切情狀，量處如主文所示之刑，並
    諭知易科罰金之折算標準。
據上論斷，應依刑事訴訟法第二百九十九條第一項前段、刑法第
三百零九條第一項、第四十一條第一項前段，刑法施行法第一條
之一，判決如主文。
本案經檢察官黃淑妤到庭執行職務。
中    華    民    國    99    年    12    月    31    日
                  刑事第六庭    法  官  施介元
以上正本證明與原本無異。
如不服本判決應於收受本判後10日內向本院提出上訴書狀，並應
敘述具體理由。其未敘述上訴理由者，應於上訴期間屆滿後20日
內向本院補提理由書狀（均須按他造當事人之人數附繕本）「切
勿逕送上級法院」。
                                書記官  周怡青
中    華    民    國    99    年    12    月    31    日
附錄本判決論罪科刑法條
中華民國刑法第309條第1項
公然侮辱人者，處拘役或 3 百元以下罰金。

司法院資訊處製作；財團法人民間司法改革基金會備份。
